最高法院刑事判決　　　　　　九十六年度台上字第二九六五號
上　訴　人　甲○○
上列上訴人因違反毒品危害防制條例案件，不服台灣高等法院台
南分院中華民國九十六年三月二十一日第二審更審判決（九十六
年度重上更(二)字第五０號，起訴案號：台灣台南地方法院檢察署
八十八年度偵字第八一六二號），提起上訴，本院判決如下：
    主  文
原判決撤銷，發回台灣高等法院台南分院。
    理  由
本件原判決撤銷第一審科刑之判決，改判論處上訴人意圖販賣而
持有第二級毒品罪刑，固非無見。
惟查：(一)、按毒品危害防制條例第五條第二項規定「意圖販賣而
持有」，乃指意圖販賣而販入以外之原因而持有（例如因他人之
贈與或寄藏而持有），嗣後始起意意圖販賣者而言。原判決認定
上訴人於民國八十八年間為意圖販賣而持有第二級毒品並兼供自
己吸用解癮而販入第二級毒品安非他命，並置放於其位於台南市
○區○○街七十六之一號之房間內，嗣於八十八年六月間，竟基
於意圖販賣，擬將上開持有第二級毒品安非他命出售牟利，尚未
售出，即經警於八十八年六月三十日下午一時五十分許，在上址
查獲等情，而論處前開罪名。然上訴人「為意圖販賣而持有第二
級毒品……而販入第二級毒品安非他命……」，顯在認定上訴人
販入第二級毒品安非他命之時，即有販賣意圖，則其因此而販入
安非他命，即應已構成販賣第二級毒品既遂罪，原判決猶論上訴
人係犯意圖販賣而持有第二級毒品罪，主文記載與事實認定即有
矛盾之違法。(二)、原判決理由欄論述上訴人於遭查獲時於警詢中
坦承持有安非他命，且上訴人所辯何人寄放，前後供詞反覆，又
吸用毒品之人，因欲補貼其施用毒品之經濟來源，亦屢有意圖兼
販賣毒品之情事，本件查扣之安非他命，雖查無其他積極證據足
證上訴人已販賣給他人，但其數量非在少數，扣案夾鏈袋高達四
百七十七個、電子秤係意圖供販賣第二級毒品安非他命時秤重量
之用，並有分裝工具等，本案販賣工具樣樣俱全，而依一般小額
毒品交易慣例，多以一錢或半錢之重量作為單位，顯見上訴人遭
查獲前不久，應有基於販賣之意圖，為其認定上訴人意圖販賣而
持有第二級毒品罪名之理由；但查上訴人於警詢時係供稱警方查
扣之橡膠管、吸食工具是伊的，其餘（除其中一小包如後述外）
是綽號「宏文」所有，「宏文」之前常去伊家聊天或打牌，暫時
將安非他命等物暫寄伊家，並叫伊不要動它，又警方查扣安非他
命其中一小包是蔡秀瑩拿來向伊借新台幣三千元，該一小包安非
他命就在警方查扣其中一包等情，並未供承全部之安非他命係伊
所持有，又於偵訊時雖承認持有安非他命，然其係稱「（你承認
你持有毒品否？）吸食器與二、三包安非他命我知道是何物，另
一較大包我不知是何物」，且辯稱是「宏文」的，於第一審則或
稱扣案之安非他命等物係「清義」的，或稱是「志宏」的，或稱
不知何來等語，於原審亦否認扣案之毒品為其所有；原判決雖以
安非他命數量非少，以及販賣工具俱全為不利上訴人認定之理由
，但對如何得認定扣案之安非他命及分裝工具等係上訴人所有或
上訴人有處分之權限，並未說明其得心證之理由，其遽行為上揭
認定，亦有判決不備理由之違誤。以上或為上訴意旨所指摘，或
為本院得依職權調查之事項，應認原判決仍有撤銷發回更審之原
因。
據上論結，應依刑事訴訟法第三百九十七條、第四百零一條，判
決如主文。
中　　華　　民　　國　九十六　年　　五　　月　三十一　日
                      最高法院刑事第六庭
                          審判長法官  呂　潮　澤
                                法官  吳　昆　仁
                                法官  孫　增　同
                                法官  趙　文　淵
                                法官  吳　　　燦
      本件正本證明與原本無異
                                      書  記  官
中　　華　　民　　國　九十六　年　　六　　月　　六　　日
                                                      Ｋ
